【裁判字號】    97,消債抗,374
【裁判日期】    980911
【裁判案由】    聲請更生程序
【裁判全文】
臺灣高雄地方法院民事裁定          97年度消債抗字第374 號
抗  告  人  甲○○
                      號
代  理  人  徐豐益律師
上列抗告人因消費者債務清理條例聲請更生事件，對於中華民國
97年9 月30日本院97年度消債更字第512 號裁定提起抗告，本院
裁定如下：
    主  文
抗告駁回。
抗告程序費用新臺幣壹仟元由抗告人負擔。
    理  由
一、抗告意旨略以：抗告人因積欠台新國際商業銀行股份有限公
    司等債權人計新臺幣（下同）1,255,585 元，於民國95年11
    月20日依金融主管機關協調成立之中華民國銀行公會會員辦
    理消費金融案件無擔保債務協商機制，與債權人達成分期還
    款協議，同意自95年12月起、分100 期、利率0 ％、每月繳
    納15,119元方式償還，惟抗告人薪資僅12,000元 (原審卷16
    頁)， 惟具狀陳稱可尋得每月20,000元薪資之工作 (原審卷
    第80頁、本院抗告狀附件1)，然因需扶養2 就學中之子，又
    罹患骨刺，實無力繼續繳納協商款項，因而於97年5 月毀諾
    ，抗告人實有不可歸責之事由致履行有重大困難及不能清償
    債務之實，原審之認定實有違誤，爰依法提起本件抗告等語
    。並聲明：求為廢棄原裁定，並准予開始更生或命抗告人補
    正應補正之程序後，准予開始更生。
二、按「聲請更生或清算不合程式或不備其他要件者，法院應以
    裁定駁回之」「債務人與金融機構協商成立者，不得聲請更
    生或清算。但因不可歸責於己之事由，致履行顯有重大困難
    者，不在此限」「本條例施行前，債務人依金融主管機關協
    調成立之中華民國銀行公會會員辦理消費金融案件無擔保債
    務協商機制與金融機構成立之協商，準用前項之規定」，消
    費者債務清理條例第8 條前段、第151 條第5 項、第6 項分
    別定有明文。
三、經查：
  (一)抗告人對金融機構所負之債務合計1,255,585 元，又抗告人
    曾於95年11月20日，依金融主管機關協調成立之中華民國銀
    行公會會員辦理消費金融案件無擔保債務協商機制與債權人
    達成分期還款協議，同意自95年12月起，每月繳納15,119元
    方式償還債務等事實，為抗告人所自承在卷，並有債權人清
    冊、協議書、無擔保債務還款計劃、財團法人金融聯合徵信
    中心當事人綜合信用報告在卷可稽（原審卷第10頁至第21頁
    、第47頁至第48頁），應可認為真實。
  (二)抗告人主張協商時之每月薪資約12,000元，固據提出95、96
    年所得資料清單為佐 (原審卷18至19頁)， 是其主張協商時
    之薪資於扣除上開與銀行之協商款15,119元後，餘額顯不足
    以支付必要生活費用，應與事實相符，故抗告人主張有不可
    歸責之事由致履行顯有重大困難之情，應屬真實。惟抗告人
    既自陳可覓得每月20,000元薪資之工作，本院認其每月所得
    自應以20,000元計算較為合理。
  (三)關於抗告人每月必要生活費用部分，抗告人既已負巨額負債
    ，其生活標準應予以壓縮至最低標準，始符公允。抗告人陳
    報其每月個人生活費用13,776元、及扶養2子共需27,552元
    ；惟抗告人已積欠鉅額債務，自應樽節開支，本院認應以內
    政部公佈之98年度臺灣省每人每月最低生活費用每月9,829
    元計算抗告人個人之最低生活費為宜；抗告人另主張扶養2
    子部分，雖提出95、96年註冊學生證等為證，惟抗告人之子
    均聲請助學貸款，並由抗告人擔任保證人且無逾期紀錄等情
    ，亦有其所提財團法人金融聯合徵信中心當事人綜合信用報
    告所載為憑 (原審卷10頁)， 計算其期間迄今亦應已畢業或
    將畢業，又抗告人長子95、96年各有薪資所得29,435、200,
    000 元、次子95年亦有薪資所得60,000元，亦均有所得資料
    清單為參 (原審卷60至63頁)， 且2 人均已成年，自難認有
    再受抗告人扶養之必要，是抗告人主張扶養2 人部分不能認
    為必要生活支出。
  (四)抗告人以目前每月收入20,000 元，如僅扣除必要生活費用
    9,829 元後，每月尚有10,171元可供清償債務，以抗告人積
    欠之無擔保債務總額1,255,585 元計算，如不計息約需123
    個月可清償完畢；況最大債權銀行台新銀行提供之個別一致
    性協商二階段還款方案，每月5,000 元 (本院卷該行98年2
    月5 日函)， 抗告人亦非不能負擔，抗告人應無不能清償債
    務之情。抗告人雖年已近54歲，惟其2 子均已成年而再無負
    擔扶養子女義務，且2 子對抗告人尚有法定扶養義務存在，
    又債務人為償還債務，本應經歷履行期間較不寬裕之經濟生
    活，然此乃債務人於負擔債務時即得預見，是依誠實及信用
    之原則，債務人於有履行可能性時，仍應誠實勤勉地履行債
    務，於此自不得認其已有不能償債務或有不能清償之虞之情
    事，況抗告人目前已無其他額外必要生活支出等節以觀，難
    認有不能清償之情。
四、綜上所述，本件抗告人雖有不可歸責於己之事由而致履行協
    議有重大困難之例外情形，惟依其收入情形，仍具清償能力
    ，尚無有不能償債務或有不能清償之虞，則依前開規定，自
    不備更生之要件。是原審裁定駁回抗告人更生之聲請，依法
    即無違誤，抗告意旨指摘原裁定不當，求予廢棄另為裁定，
    為無理由，自應予以駁回。
五、據上論結，本件抗告為無理由，爰依消費者債務清理條例第
    15條、民事訴訟法第495 條之1 第1 項、第449 條第1 項、
    第95條、第78條，裁定如主文。
中    華    民    國    98    年    9     月    11    日
                  民事庭  審判長法  官  林玉心
                                法  官  許勻睿
                                法  官  鄭  瑋
以上正本證明與原本無異。
本裁定不得再抗告。
中    華    民    國    98    年    9     月    11    日
                                書記官  林芊蕙


司法院資訊處製作；財團法人民間司法改革基金會備份。
